臺灣雲林地方法院刑事判決　　　　　　　　　　　　　　九十三年度訴緝字第四號
　　公　訴　人　臺灣雲林地方法院檢察署檢察官
　　被　　　告　丁○○
　　指定辯護人　本院公設辯護人　丙○○
右列被告因違反毒品危害防制條例案件，經檢察官提起公訴（九十年度偵字第二八六
九號、第三五七七號），本院判決如左：
    主  文
丁○○無罪。
    理  由
一、公訴要旨
(一)、公訴事實：
１、被告丁○○與另案被告戊○○共同基於意圖營利之犯意聯絡，並本於概括犯意，
    於民國九十年六月中旬，在嘉義縣水上鄉某朋友家中，以新臺幣（下同）八萬元
    之價錢，販賣第一級毒品海洛因一兩予另案被告乙○○（為避免閱讀上之困擾，
    戊○○、乙○○部分，除非以證人身分證述，否則均簡稱其姓名，不另使用「另
    案被告」之稱謂）。
２、於九十年七月十二日晚上十一時許，警方查獲乙○○之女友即另案被告甲○○（
    除非以證人身分證述，否則簡稱其姓名，不另使用「另案被告」，理由同上）持
    有第一級毒品海洛因，為追查其來源，甲○○配合警方向戊○○、被告丁○○購
    買第一級毒品海洛因，戊○○、被告丁○○基於上述意圖營利、販賣毒品之犯意
    ，應允販賣。於九十年七月十三日上午八點二十分許，戊○○、被告丁○○乘坐
    車號ＵＨ－六二一０號自小客車，攜帶第一級毒品海洛因七十六˙九公克，至雲
    林縣斗南鎮○○路「佳洲汽車旅館」第五０一號房與甲○○交易，為警當場逮捕
    ，並在其等所乘坐之上述自小客車內，查獲第一級毒品海洛因七六˙九公克、注
    射針筒一支。
    （參本院九十三年四月九日、同年月十四日準備程序筆錄，公訴人當庭說明公訴
    事實，被告及辯護人同意公訴人所指出之公訴事實進行審理，本院亦認為公訴人
    之說明為適當。因此部分公訴事實乃起訴事實「甲○○配合警方將戊○○、丁○○誘出」之更正，本案尚不涉及起訴事實擴張或追加。）
(二)、公訴法條：公訴事實１部分，被告涉犯毒品危害防制條例第四條第一項販賣第一
    級毒品罪。公訴事實２部分，被告涉犯同條例第四條第五項、第一項之販賣第一
    級毒品未遂罪。若販賣第一級毒品未遂罪不成立，則被告丁○○應成立同條例第
    十一條第一項持有第一級毒品罪。
(三)、公訴人聲請調查之證據：甲○○於九十年七月十三日之檢察官面前筆錄、本院九
    十年度訴字第三四六號刑事案件九十一年八月二十九日本院法官面前筆錄（以下
    所稱本院法官面前筆錄，均指本院九十年度訴字第三四六號刑事案件之法官訊問
    筆錄）、戊○○同上日之警詢筆錄、檢察官面前筆錄於九十年十二月二十日、九
    十一年七月十八日本院法官面前筆錄、證人林嘉弘、賴文傑、施金科即偵查員於
    九十年十二月二十日在本院法官面前之證述筆錄、被告於九十年七月十三日之警
    詢筆錄、被告於九十年八月十五日在檢察官面前之筆錄、被告於九十年十月二十
    九日在本院法官面前之筆錄、扣押毒品海洛因之扣押物品清單、法務部調查局之
    海洛因鑑定通知書，及戊○○、甲○○、乙○○、劉允中之前科紀錄表（見本案
    檢察官提出之補充理由書、本案本院九十三年三月二十二日準備程序筆錄、及九
    十三年十月二十一日審判筆錄）。
二、被告之答辯要旨
(一)、事實部分：
１、被告坦承於九十年七月十三日，駕駛車號ＵＨ－六二０一號自小客車搭載戊○○
    ，在上述「佳洲汽車旅館」，為警於該自小客車內，查獲第一級毒品海洛因、注
    射針筒一支。
２、被告否認與戊○○於九十年六月中旬，在嘉義縣水上鄉某處，共同販賣第一級毒
    品海洛因予乙○○，亦否認於九十年七月十三日，與戊○○共同販賣第一級毒品
    予許秀美，並否認九十年七月十三日為警查獲前，知悉上述自小客車內藏有扣案
    之第一級毒品海洛因（即否認與戊○○共同持有扣案之第一級毒品海洛因）。
(二)、辯護人聲請調查之證據：聲請傳喚調查證人乙○○、甲○○。證人戊○○部分，
    因戊○○未到，辯護人於審判期日聲明捨棄傳喚調查。
三、本院之判斷
(一)、按犯罪事實應依證據認定之，無證據不得認定犯罪事實，刑事訴訟法第一百五十
    四條第二項定有明文。又檢察官就被告犯罪事實，應負舉證責任，並指出證明之
    方法。因此，檢察官對於起訴之犯罪事實，應負提出證據及說服之實質舉證責任
    。倘其所提出之證據，不足為被告有罪之積極證明，或其指出證明之方法，無從
    說服法院以形成被告有罪之心證，基於無罪推定之原則，自應為被告無罪判決之
    諭知（最高法院九十二年台上字第一二八號判例要旨參照）。茲分就公訴事實１
    、２部分論述本院無從形成被告有罪心證之理由如後：
１、公訴事實１之部分：
(1)、公訴人提出甲○○之檢察官面前筆錄（九十年七月十三日），固記載甲○○向檢
    察官供稱：乙○○的毒品是向劉允中、丁○○、戊○○三人購買的，約一個月前
    ，在嘉義水上，乙○○開車載我前往交流道乙○○朋友家附近，丁○○、戊○○
    在那邊等，乙○○下車拿了八萬元給對方，並拿一包白色的東西上車。公訴人另
    提出甲○○之本院法官面前筆錄（本院九十年度訴字第三四六號、九十一年八月
    二十九日訊問筆錄），又記載甲○○向本院法官供稱：（乙○○跟戊○○是如何
    聯絡交易毒品的？）打電話聯絡的；（你警訊中所言乙○○在九十年六月中旬，
    有在嘉義水上跟戊○○買過八萬元海洛因，是否實在？）是的。但是，證人乙○○於本案審判時則具結證稱：我不是向被告（指在場的丁○○）購買毒品的，我
    不認識被告，之前也未曾帶甲○○一起去購買毒品，亦無朋友居住在嘉義縣水上
    鄉，也沒有去嘉義縣水上鄉○○道附近向他人購買毒品。其又證稱：為警查獲時
    ，警方曾告知供出毒品來源可以減輕刑度，但我不是向他們（指被告及戊○○）
    買的，所以不能這樣說；我不知道甲○○與戊○○或被告有無認識。也就是說，
    證人乙○○，即甲○○供述親身向被告購買毒品之人，完全否定甲○○之上開供
    述，證述自己從未向戊○○及被告購買毒品，也不認識被告。再參諸公訴人舉出
    戊○○之上述筆錄內容，戊○○亦一再供述其不認識乙○○，亦未販賣毒品予乙○○。同樣的，被告亦否定甲○○所供交易毒品之事，也否認在本案查獲前，曾
    見過甲○○、乙○○（參公訴人指出之被告於本院法官面前之筆錄）。而甲○○
    於本案審理中，則具結證述其未與乙○○共同向戊○○購買毒品，亦未曾幫過乙○○購買毒品。顯然，甲○○非本案毒品交易之當事人，亦非介紹乙○○購毒之
    人。則甲○○以一位第三者之角色，如何得以確知其所指稱交易當事人即乙○○
    、戊○○及被告間所親身經歷之事實，即有仔細檢驗甲○○說詞之必要，以免誤
    判。
(2)、證人甲○○於本案審理中證述其未與乙○○共同向戊○○購買毒品，已如前述，
    則何以甲○○指稱乙○○向戊○○及被告購毒歷歷，有三種可能：第一，甲○○
    在場目睹乙○○向戊○○、丁○○購買第一級毒品海洛因，包含乙○○與戊○○
    及被告間之聯繫關於毒品數量、價格多寡之約定內容，及實際銀貨交易過程等事
    實，甲○○均親眼目睹。第二，甲○○僅目擊部分事實，然該部分事實是否為毒
    品交易，甲○○是事後聽聞、穿鑿附會而得出想像中之事實。第三，甲○○未曾
    目睹任何交易毒品之事實，純係事後聽聞而為陳述。
(3)、關於第一種可能，證人甲○○於本院審判中證述乙○○向戊○○及被告購買毒品
    之時間其已忘記，但其記得地點，地點是在嘉義縣水上鄉的某個【養蝦場】。惟
    見諸公訴人提出之甲○○於檢察官面前之筆錄，及於本院法官面前之筆錄，甲○○從未向檢察官或法官供稱養蝦場一事，反而是向檢察官供稱交易地點是在嘉義
    縣水上鄉○○道乙○○【朋友家附近】。而於警詢中，甲○○向警方供稱交易地
    點是在嘉義縣水上鄉乙○○【朋友家】（此有甲○○警詢筆錄可參）。經辯護人
    對此提出質疑，證人甲○○卻證稱其未向警方作如上之供述，又證稱：我只有說
    在嘉義水上。則甲○○對其自認還有印象之事，證述內容卻與先前陳述有如上之
    不一致，則甲○○對乙○○與戊○○、被告間交易毒品之事實，是否有親身經歷
    ，而有深切之記憶，即有疑問。再者，乙○○如何聯繫戊○○以交易毒品，甲○○於本案審判時，證稱：「不知道。」甲○○既然對此不知情，顯見其未親自見
    聞毒品交易之約定過程，則其於警詢筆錄、檢察官面前筆錄、本院法官面前筆錄
    所載之「交易價格為八萬元、交易數量為海洛因一兩」等供詞，真實性又屬可疑
    。況且，【一兩】海洛因八萬元之交易數量與價額若屬甲○○真切之記憶，則日
    後甲○○或乙○○向戊○○購買毒品海洛因之價格，應不致差異過大，始合乎常
    情。惟依據甲○○於本院法官面前筆錄、警詢筆錄之記載，及證人林嘉弘於本院
    法官面前筆錄之證詞，於九十年七月十三日，甲○○配合警方而打電話向戊○○
    表示其代乙○○購買毒品時，所約定交易之數量與價格卻是【二兩】海洛因八萬
    元，則既然是同一人（乙○○）向同一人（戊○○）購買相同毒品（海洛因），
    時間僅相差一個多月，然價格卻有一倍之差距，此種購買行情，顯與甲○○所稱
    之經驗相悖。於本案審判時，甲○○又證稱：七月十三日我好像是問戊○○一兩
    多少錢，戊○○說六萬元或是八萬元，當時好像說要買一兩或二兩的海洛因。其
    證詞又與其先前供述之交易數量、價格均不相合。另外，證人甲○○於本案審判
    中證稱其曾向警方供述：「乙○○是到嘉義縣水上鄉時，打電話給戊○○」。惟
    證人甲○○於審判中另證述其與乙○○是先到嘉義縣水上鄉之交易地點，戊○○
    、丁○○後到。此部分證詞，又與其於檢察官面前筆錄所載之供詞：「丁○○、
    戊○○在那邊等」之情不符。由此之矛盾，亦突顯甲○○對乙○○於何時地，以
    何方式向戊○○及被告聯繫交易毒品，應不知情。此外，甲○○如何檢視乙○○
    、戊○○及被告之交易毒品價格是【八萬元】，而不是其他價額，交易物品是第
    一級毒品【海洛因】，而不是其他毒品，交易數量是【一兩】，而不是其他數量
    ，均無證據可佐，是甲○○之供詞，更屬可議。從而，甲○○指稱戊○○及被告
    販賣【一兩】海洛因予乙○○，價格【八萬元】，應非其目睹之事。
(4)、甲○○於本案審判時，證述乙○○要向戊○○購買毒品之事，其事先不知道，交
    易時亦不知情，是事後乙○○告知才知悉。就事後受告知部分，甲○○之證詞應
    屬可信。甲○○對於乙○○與戊○○及被告交易毒品之事，應係事後受告知而添
    附於其記憶之中。惟是否經由乙○○告知，又有疑點。蓋乙○○自始自終，完全
    否認曾向戊○○及被告購買毒品海洛因，亦否認曾帶同甲○○前往購買毒品，又
    否認其認識戊○○及被告，前已敘明，可以推斷，乙○○必然否定其曾告知甲○○購毒事項。則甲○○所證：「事後乙○○曾告知甲○○：乙○○向戊○○及被
    告購買毒品海洛因一兩，價格八萬元」之證述，就「乙○○曾向戊○○及被告購
    買毒品海洛因一兩，價格八萬元」之待證事實而言，乃乙○○於審判外之陳述，
    屬於傳聞，且無傳聞例外事由之存在，依法，甲○○之該部分證詞，不得作為證
    據（無證據能力），自亦不得作為判斷被告犯罪事實之依據（刑事訴訟法第一百
    五十九條第一項、第一百五十五條第二項規定參照；另參美國聯邦證據法第八０
    一條第ｃ項規定：「『傳聞』係指陳述人於審判或調查中作證時所為陳述以外之
    陳述，而提出作為證據以證明其所敘述事項為真實。」）。
(5)、至於公訴事實２所指警方於九十年七月十三日，在上述「佳洲汽車旅館」戊○○
    及被告所乘坐之自小客車內，查獲毒品海洛因之事實，固有公訴人所提出之被告
    、戊○○、甲○○、證人林嘉弘之筆錄、法務部調查局鑑定通知書為證。公訴人
    所指出戊○○之警詢筆錄、檢察官面前筆錄、本院法官面前筆錄等書證，亦記載
    戊○○供稱當日早晨，甲○○打電話與之聯繫，要其攜帶上述毒品海洛因給甲○○施用。惟必須特別注意的是：
、依公訴人所指甲○○於檢察官面前筆錄之記載，甲○○是配合警方打電話給戊○○表示需要毒品海洛因，要戊○○送來。至於為何找上戊○○，據公訴人所指甲○○於本院法官面前筆錄之記載，甲○○向本院法官供稱：我是看乙○○的電話
    號碼簿，所以一一打電話【釣他們過來】，【我還有打給其他人，但當天過來交
    易的只有劉允中及戊○○】。證人甲○○於本案審判中又證稱：（妳有幫忙乙○○購買毒品？）沒有；（妳為何會去注意乙○○上手電話姓名這些東西？）因為
    斗六分局吳金坤小隊長剛好搜到乙○○的電話號碼簿，才叫我打的；因為警方要
    我與他們配合。若甲○○於警方查獲前，已親身見聞乙○○之毒品來源是戊○○
    及被告，或已從乙○○之口中證實該事，則當警方要求甲○○配合供出乙○○之
    毒品來源，甲○○亦樂於配合之際，衡情，若真有乙○○使用之電話號碼簿，甲○○只需自該簿內找出戊○○或被告之電話，打電話誘出戊○○或被告即可，其
    又何須於大半夜或凌晨時分，一一打電話號碼簿內之電話給其他人，表明其需求
    毒品之意，最後，只誘出劉允中、戊○○及被告。於此，甲○○非常可能是配合
    警方實施所謂「釣魚式偵查」。何以須如此費事，合理的懷疑是：甲○○於九十
    年七月十三日為警查獲之前，不知道乙○○的毒品來源為戊○○或被告，其循著
    電話號碼簿一一打電話聯繫交易毒品，應屬配合警方為試探教唆。
、戊○○與甲○○二人，早在甲○○認識乙○○之前，即已相識，又為同鄉（高雄
    縣美濃鎮人），且有親戚、鄰居之誼（甲○○妹妹的先生是戊○○的親戚，也是
    鄰居），乙○○之所以認識戊○○，是因為甲○○之介紹（此點為乙○○否認）
    等情，為證人甲○○於本案審判時證述無訛。衡諸上情，甲○○與戊○○是有相
    當程度的熟識，甲○○得知並持有戊○○之電話號碼，當屬易事。而甲○○與乙○○當時是同居於「佳洲汽車旅館」之出租套房，據甲○○於本院法官面前筆錄
    之記載，及其於本案審判時之證述，於同居期間，因戊○○換電話號碼，乙○○
    曾要甲○○輸入戊○○的新電話號碼予手機內儲存，但甲○○卻將戊○○之電話
    號碼抄在電話號碼簿上。另一方面，證人乙○○於本案審判中，則堅稱其不曾要
    甲○○抄下戊○○的電話號碼。該本電話號碼簿本可證實乙○○與戊○○是否認
    識，並得以證明甲○○確實是根據該電話號碼簿才打電話給戊○○，該電話號碼
    簿自為本案之重要證據。但是，已將電話號碼簿搜索到手的警方（依甲○○的上
    述證詞），卻未扣押該件重要物件，移送給檢察官，該項物件亦不知去向（見警
    詢卷所附之隨案移送贓證物品清單）。則在無從核對之情況下，自亦不能僅憑甲○○之不甚合理之片面之詞，即認定甲○○是根據乙○○之電話號碼簿而取得戊○○之電話號碼，進而打電話給戊○○，或因此認定戊○○與乙○○必然相識。
、對於九十年七月十三日為警查獲後，甲○○為何打電話給戊○○，證人甲○○於
    本案審判時證稱：（那天本來要打電話給何人？）我沒有要打給何人；（你為何
    想到打給戊○○？）是警方叫我打的，警察好像有電話錄音，當時還有撥放給我
    聽，所以警方叫我打給戊○○；是手機的監聽錄音，我只有聽到乙○○與對方講
    電話，對方是誰不清楚，警方說好像有聽到乙○○與戊○○在嘉義水上的對話，
    有錄到這段話，並撥放給我們聽。甲○○此部分證述，顯與其前述「依電話號碼
    簿一一打電話釣出來」之供詞差異甚大，且未見檢警保全並移送上述電話錄音之
    重要證據。甲○○之陳述何者為真，無法證實，更顯得甲○○之記憶狀況，是否
    出了問題，或其僅係選擇性的敘述。但縱認甲○○上述證詞屬實，合理的懷疑是
    ：甲○○本要配合警方供出毒品來源，卻沒有人可以提供，所以沒有要打給何人
    。亦即，甲○○不知道誰曾販賣毒品海洛因予乙○○，是警方以手機錄音卻聽不
    清楚對方是何人的方式，誘導甲○○，乙○○曾經向戊○○購買毒品。也因此，
    甲○○在撥打電話給戊○○之前，或於製作相關筆錄之前，已因聽聞而相信警方
    之說法，穿鑿附會，將乙○○曾於嘉義縣水上鄉向戊○○及被告購買毒品海洛因
    一事，塑造成自己的記憶。其日後所為乙○○向戊○○及被告購買毒品海洛因之
    陳述，已在其為該等陳述前，遭到污染，其陳述之可信性，非常值得懷疑。
、基於以上之理由，法院尚難以戊○○及被告接獲甲○○之電話後，駕車出現於上
    述汽車旅館，其二人所乘坐之自小客車內，又為警查獲毒品海洛因等事實，即推
    定戊○○及被告曾於九十年六月中旬，在嘉義縣水上鄉某朋友家中，販賣毒品海
    洛因予乙○○。
(6)、依據公訴人提出甲○○之檢察官面前筆錄、本院法官面前筆錄之記載，甲○○僅
    泛稱乙○○於嘉義縣水上鄉向戊○○及被告購買毒品海洛因，至於被告本身如何
    介入販賣毒品，有如何之犯意聯絡或行為分擔，均未有何供述紀錄。證人甲○○
    對於公訴人所指九十年六月中旬，在嘉義縣水上鄉發生何事，於本案辯護人主詰
    問時，其證稱：乙○○是和戊○○交易，被告在旁邊沒有作何事，我距離戊○○
    和乙○○交易毒品之地點很遠，那時候我好像是在乙○○的車上等，（還是有下
    去？）我好像在外面，應該沒有在車上，他們在車上，事後乙○○對我說他是去
    買毒品。於檢察官反詰問時，證人甲○○又證稱：我與乙○○去嘉義水上鄉是向
    戊○○購買毒品，當時被告在場，我不清楚被告是否知悉戊○○有交付毒品予乙○○；當時是戊○○開車來，帶他老婆還有小孩及被告，乙○○下車是坐上戊○○的車內交易，我有看見戊○○的小孩和太太，他有帶下車，他們在交易的時候
    ，被告及戊○○的太太、小孩是在車外，我當時也下車在車外，兩部車（即乙○○及戊○○各自所駕駛之車輛）距離蠻遠的，我有跟被告及戊○○的太太點頭，
    當時不知道他們在交易毒品，是事後才知道的。甲○○上述證詞所稱「交易毒品
    」部分，屬於傳聞，無證據能力，前已敘明。另外，亦無從藉著甲○○所證「同
    時在場」之情狀，即認定被告甚或戊○○之太太、小孩，與戊○○之間，均有販
    賣毒品之犯意聯絡或行為分擔。尤其，被告及戊○○之太太、小孩，均處於乘車
    被載之被動狀況，實難僅憑「同時在場」，即論斷被告有參與毒品之交易。再者
    ，若被告及戊○○之太太、小孩均已知悉毒品交易之情，為求交易之迅速，其等
    何須再行下車，而獨留戊○○在車上，此亦堪疑。從而，甲○○之上述證詞，無
    法證明被告、戊○○與乙○○間，有從事毒品海洛因交易之事實。
(7)、綜上，因甲○○之供述筆錄及其於審判中之證述，容有合理之懷疑，公訴人所指
    公訴事實１部分，本院無從得有罪之確信。
２、公訴事實２部分：
    針對被告之辯解，本院認為公訴人所提出之證據無法證明被告知悉自小客車內藏
    有扣案之毒品海洛因，自無從認定被告共犯（含幫助犯）販賣或持有毒品海洛因
    之犯行。茲論述如下：
(1)、本件警方查獲扣案之毒品海洛因計有三包，且為戊○○所有之事實，為戊○○向
    警方、檢察官及本院法官供述一致，有公訴人指出之戊○○之警詢筆錄、檢察官
面前筆錄及本院法官面前筆錄可參，並有法務部調查局鑑定通知書可憑。另外，
    本件為警查獲扣案毒品海洛因之位置，是在自小客車之後車箱之千斤頂旁，亦為
    戊○○、被告供稱甚明，有戊○○之上述筆錄及公訴人指出之被告警詢筆錄、本
    院法官面前筆錄可明。又置放扣案毒品海洛因之自小客車為戊○○所使用，並為
    戊○○或其太太所有之事實，亦為被告向警方及本院法官供稱無誤，有公訴人指
    出之被告上述筆錄可證，核與戊○○於本院法官面前筆錄所載內容相符。扣案之
    毒品海洛因、警方查獲毒品海洛因藏放之車輛，既均非被告所有，且藏放毒品海
    洛因之位置，又係在自小客車之後車箱內，則除非是被告參與放置毒品海洛因於
    自小客車後車箱內，或目睹毒品海洛因置放於後車箱內，亦或於警方查獲前，曾
    受告知後車箱內藏有毒品海洛因，或準備交付海洛因與他人，否則，不能僅憑被
    告駕駛該自小客車之行為，認定被告知悉車內藏有毒品，而於駕駛該車之時，即
    有共同持有毒品海洛因之行為，亦或於駕車之後，有共同販賣毒品海洛因之行為
    。
(2)、依公訴人所指被告警詢筆錄之記載，被告於為警查獲時，即向警方供稱其不知道
    誰藏放毒品海洛因於後車箱，其無法證明毒品海洛因為戊○○所有，其於九十年
    七月十三日上午六點，至戊○○位於臺南縣永康市○○街二四一巷二二弄三號三
    樓之一住處，駕駛上述自小客車載同戊○○至為警查獲地點。為警查獲時，戊○○亦很明白地向警方供稱是其叫丁○○開車載其至「佳洲汽車旅館」出租套房找
    甲○○，丁○○不知道其攜帶毒品海洛因，丁○○沒有從事販毒行為（參戊○○
    之警詢筆錄）。九十年七月十三日，於檢察官面前，被告再度向檢察官供稱其不
    知道車上查獲的毒品是誰的，車子是戊○○他們的（參同日檢察官面前筆錄）。
    公訴人指出被告於九十年十月二十九日在本院法官面前之筆錄，則記載被告向本
    院法官供稱：因戊○○手受傷，叫我幫他開車，載他們全家去玩，戊○○的家在
    臺南，當時是駕駛戊○○太太的車子，本來要將車子開到斗六市「天元莊」，後
    來接到甲○○撥來的電話，甲○○只問戊○○在不在而已，我就將電話交給戊○○；該電話號碼0000000000號，本來是戊○○在使用，因我沒有電話
    ，在七月份戊○○就拿給我使用；戊○○於接完電話就叫我載他到斗南的汽車旅
    館，我們到汽車旅館後，警察就出來，在我們身上沒有找到東西，是在車後座（
    應是「後車箱內」之誤）找到海洛因，我不知道是誰的，但戊○○說是他的，還
    有針筒一支，也是戊○○的；電話都是戊○○跟甲○○說的，當天車上還有戊○○的太太及小孩，戊○○請我幫他開車，我不知道車上有毒品，也不知道針筒是
    誰的，是警察告訴我我才知道。公訴人指出戊○○於九十年十二月二十日在本院
    法官面前之筆錄，則記載戊○○向本院法官供稱：我是開車帶我太太及小孩上來
    找甲○○玩的，因我手受傷，所以才叫丁○○幫我開車，當天是甲○○聯絡我，
    叫我去找她玩，丁○○不知道我拿毒品海洛因給甲○○試吃。公訴人另指出戊○○於九十一年七月十八日在本院法官面前之筆錄，則記載戊○○向本院法官供稱
    ：丁○○不知道我帶七六˙九公克的海洛因，因當時我手痛，請丁○○開車，我
    將海洛因藏放在我車子後車箱裡；我打電話叫丁○○來，他當時在臺南租屋處，
    我人也在台南縣永康市○○路三二三巷三號三樓之一我買的房子，我跟丁○○說
    我要帶太太、小孩到劍湖山玩，因我手痛，在路途中，甲○○打電話來，跟我說
    叫我去她租屋處，跟我說汽車旅館的地址，她是早上六點多打的，問我有沒有毒
    品海洛因。由上述筆錄書證內容可見，被告是一再堅稱其僅受邀出遊，代為駕駛
    車輛，不知車內藏有毒品海洛因及注射針筒，駕車北上期間，曾接獲甲○○之來
    電，惟甲○○是要找戊○○，並與戊○○通電話，之後戊○○要其駕車至佳洲汽
    車旅館。被告數次供詞之間，並無矛盾不一之處。戊○○亦均表明被告對車內的
    毒品海洛因並不知情，僅代為駕駛車輛北上遊玩而已，於路途中接獲甲○○電話
    ，甲○○告知其佳洲汽車旅館地址，其才叫丁○○駕車前往該址。這段過程，戊○○已數次說明清楚。其既數次表明被告不知情，即已明示至為警查獲時，戊○○或其車內之太太、小孩，從未向被告表示過車內放有毒品海洛因，其等亦未向
    被告提及前往佳洲汽車旅館是去交付毒品海洛因。從而，檢察官所指出之書證，
    不僅不能證明被告於駕車之際，知悉車內藏放有毒品海洛因，亦或於駕車之後，
    知悉戊○○具販賣毒品海洛因予他人之故意，相反的，上述書證可以證明被告於
    為警查獲之前，不知車內藏有毒品海洛因，於查獲後，亦不知何人將毒品藏放於
    車內，更遑論被告於為警查獲前，知悉戊○○準備交易車內毒品海洛因。
(3)、公訴人所指甲○○於九十年七月十三日之檢察官面前筆錄，雖記載甲○○向檢察
    官供稱：丁○○、戊○○是我打電話給他，說我與乙○○有在賣安非他命及海洛
    因，叫他們二人帶東西來，他們二人都一起行動。惟這段記載不僅未追問記明甲○○是打電話給何人，向何人說明其需要毒品，要何人帶毒品過來等重要事實，
    其證明力自屬堪疑，就所謂「他們二人都一起行動」云云，亦顯語意不清，應純
    屬甲○○之個人意見。公訴人另使用甲○○於九十一年八月二十九日在本院法官
    面前之筆錄，則記載甲○○向本院法官供稱：我先聯絡戊○○，戊○○與丁○○
    從臺南一起過來，我電話跟戊○○說乙○○要東西，叫他帶多一點，東西是指海
    洛因，我電話中中有跟他說我租房子的地方、房間號碼，叫他直接過來，他到時
    就直接敲門，丁○○及戊○○的太太、小孩在車上，戊○○一敲門警察就將他拉
    進來，帶他去車上搜東西。證人甲○○於本案審判中，在辯護人主詰問時證稱：
    當天實際上是與戊○○交談，我是打戊○○的電話號碼，好像電話是被告接的，
    我說要找戊○○，被告好像有拿電話給戊○○接，（妳講說要購買海洛因的事情
    ，有無在被告接聽的電話中提到？）沒有。於檢察官反詰問時，其又證稱：九十
    年七月十三日那通電話好像是被告接的，我說要找戊○○，我不知道被告為何會
    接電話，我不清楚，電話號碼簿上是記載戊○○的電話，這通電話大概談了五、
    六分鐘，他說他人在高雄或臺南，我忘記了。則由甲○○於本院法官面前之供述
    資料，及本案審判時之證述內容觀之，很明顯的，甲○○是撥打戊○○的電話向
    戊○○要毒品海洛因，只不過該電話號碼因戊○○送予被告使用（如前所述），
    而由被告接聽，接通後，甲○○即表明要找戊○○，被告隨即將電話交給戊○○
    接聽，甲○○於電話中向戊○○表明需要毒品海洛因之意，甲○○並未於電話中
    ，向被告提及其需要毒品海洛因。所以，甲○○之陳述證據，亦不能據以判斷被
    告知悉戊○○欲販賣或交付毒品海洛因予甲○○之事實。
(4)、至於公訴人所指出被告與戊○○於九十年八月十五日，在檢察官面前之筆錄書證
    ，其內容為（原文照錄）：
    問：你們是否有販賣海洛因給甲○○，乙○○？
    均答：沒有。
    問：0000000000號行動電話是誰的？
    均答：原來是戊○○的，幾個月前戊○○再將卡片交給丁○○使用。
    問：查獲毒品七六˙九公克是誰的。
    均答：是戊○○的，是戊○○要交給甲○○使用，因甲○○以前曾將毒品交給楊
          乾生使用。
    以上記載「均答」部分，似指被告與戊○○異口同聲，一起回答之意。惟被告及
    辯護人抗辯該段筆錄製作時，被告未曾供稱「扣案的毒品是戊○○要交給甲○○
    使用的，因甲○○也曾將毒品交給戊○○使用」，而係默不作聲。按被告有數人
    時，應分別訊問之；其未經訊問者，不得在場，但因發現真實之必要，得命對質
    ，被告亦得請求對質，刑事訴訟法第九十七條第一項定有明文。亦即，為發現案
    情之真實，職司訊問被告之人員，除有命被告對質之必要者外，應分別訊問被告
    ，未經訊問之被告，不得令其在場。上述檢察官面前筆錄，顯係檢察官就案情內
    容訊問被告，依據上述規定，實應以隔離訊問方式為之，否則，即與上述規定有
    違，造成筆錄內容之可信度容有可疑。因此，自不能以上述筆錄內容，論斷被告
    於為警查獲時，知悉車內有毒品海洛因，及該毒品海洛因之用途，亦或認被告知
    悉甲○○曾經交付毒品予戊○○使用。
(5)、被告於本案審判中供稱：其從小即認識戊○○，沒有常和戊○○在一起，以前曾
    經使用過安非他命，未使用過海洛因，戊○○沒有常請其開車，電話號碼原為戊○○使用，被查獲時是由其使用；其在被查獲時始見過甲○○一次面，其不知道
    戊○○要去斗南交付毒品海洛因，甲○○是先打其手機號碼，其再將電話交給戊○○，他們在聯絡之時，其因專心開車，車內有音樂，沒有聽清楚戊○○的對話
    ，只知道他在說話而已；戊○○當時是在車內前座；當時因為正好沒工作，戊○○說要帶全家出遊，問其要不要一起去，其答應，當時說要去斗南附近的劍湖山
    或是斗六的「天元莊」，是六點（早上）開始開車，在高速公路臺南新市鄉路段
    接獲甲○○電話，戊○○接完電話只說要去找親戚，作何事他沒有說；至現場時
    ，其在佳洲汽車旅館外面等待，有人出來帶，戊○○在車外等來帶之人，其在車
    內等，沒有聽到來帶的人與戊○○說什麼，後來有跟來帶的人開車進去，到房間
    門口警察就衝出來了；是戊○○叫其開車進去的；當天其坐計程車去戊○○家，
    然後開戊○○的車子。被告的上述供詞，核與其先前之供述均屬一致。就其於佳
    洲汽車旅館房間內為警查獲之情形，亦與甲○○在本院法官面前筆錄所載相符，
    即戊○○至房間敲門為警察拉進房內，被告及戊○○的太太、小孩均在車上，並
    未下車（見前(2)所述）。由此等待之動作推斷，戊○○、被告至該汽車旅館，
    應只打算作短暫的停留，隨後即將離去，可見戊○○與被告確實另有目的地。再
    參諸被告、戊○○、甲○○均陳述電話撥打由被告接通後，隨即由戊○○與甲○○通話之情，更可認被告、戊○○二人確實是在車途中接獲甲○○的電話，被告
    始在戊○○之授意下，駕車前往該汽車旅館之情為真。戊○○、被告、及戊○○
    的太太、小孩等人，並非於接獲電話後，始自戊○○位於臺南縣永康住處，專程
    攜帶毒品海洛因，北上找甲○○。此亦可印證被告於駕車之際，並不知道有毒品
    海洛因一事，應屬真實。至於被告於駕車期間，是否聽見甲○○與戊○○的對話
    內容，在被告否認，亦無其他證據可得推斷進而證明被告確實聽聞該段對話，而
    得知悉車內藏有毒品，準備前往交易或交付毒品之情況下，自不能僅憑戊○○在
    駕駛座旁之乘客座之位置，即認被告所供「未聽清楚對話內容」，為不可信。
(6)、又某人是否聽聞得悉某事，非僅憑其客觀可測之聽覺機能而已，尚有賴其主觀之
    注意程度、感受能力等情事，此部分情事對他人而言，實屬難以證明。復由公訴
    人指出戊○○之上述筆錄，尚無法發現戊○○得以證明被告於車上是否聽聞清楚
    戊○○與甲○○間關於毒品海洛因之對話，從而，公訴人於審判之最後，再聲請
    傳喚戊○○到庭作證，本院認為已無調查之必要，予以駁回。至於公訴人另提出
    偵查員賴文傑、施金科於九十年十二月二十日，在本院法官面前之證述筆錄為證
    ，因該筆錄內容就證人賴文傑部分，僅記載證人賴文傑證稱「當天現場我沒去。
    」證人施金科部分，僅記載施金科證稱「我只清楚劉允中的部分，查獲劉允中我
    就帶回警局作筆錄，之後的事我不清楚。」可認該等證據資料與本案均無關聯，
    自不於審判中提示調查，均併此敘明。
(二)、綜上所述，公訴人所提出之證據，尚不足為被告有罪之積極證明，其所指出之證
    明方法，容有合理的懷疑，無從為被告有罪之確信。是因不能證明被告犯罪，自
    應為其無罪之諭知。
四、適用法律依據：
刑事訴訟法第三百零一條第一項前段。
中      華      民      國    九十三    年     十一     月     十一     日
                                        臺灣雲林地方法院刑事第一庭
                                            審判長法  官  康樹正
                                                  法  官  楊欣怡
                                                  法  官  侯廷昌
右正本證明與原本無異。
如不服本判決，應於判決送達後十日內向本院提出上訴狀( 應附繕本 )。
                              書記官  馮善詮
中      華      民      國    九十三    年     十一     月     十一     日
